【裁判字號】    98,訴更一,3
【裁判日期】    990714
【裁判案由】    毒品危害防制條例
【裁判全文】
臺灣高雄地方法院刑事判決             98年度訴更一字第3號
公  訴  人  臺灣高雄地方法院檢察署檢察官
被      告  乙○○
選任辯護人  蔡明樹律師
上列被告因毒品危害防制條例案件，經檢察官提起公訴（96年度
偵字第35615 號），本院前以97年度訴字第1669號判決公訴不受
理，檢察官不服提起上訴，經臺灣高等法院高雄分院將原判決撤
銷並發回本院（98年度上訴字第59號），本院判決如下：
    主  文
乙○○犯販賣第一級毒品罪，累犯，處有期徒刑拾捌年；扣案海
洛因壹包（淨重零點壹肆柒公克）沒收銷燬之；扣案如附表所示
之物均沒收之。又犯販賣第一級毒品罪，累犯，處有期徒刑貳拾
年；扣案海洛因柒包（其中參包淨重合計柒點捌貳公克，另肆包
淨重合計零點玖壹公克），均沒收銷燬之；扣案如附表所示之物
均沒收之；未扣案之販毒所得新臺幣柒仟元，沒收之，如全部或
一部不能沒收時，以其財產抵償之。應執行有期徒刑貳拾肆年；
扣案海洛因捌包（其中壹包淨重零點壹肆柒公克，其中參包淨重
合計柒點捌貳公克，另肆包淨重合計零點玖壹公克），均沒收銷
燬之；扣案如附表所示之物均沒收之；未扣案之販毒所得新臺幣
柒仟元，沒收之，如全部或一部不能沒收時，以其財產抵償之。
其他被訴販賣第一級毒品、轉讓第一級毒品部分，均無罪。
    事  實
一、乙○○綽號「慶仔」，前因違反毒品危害防制條例案件，經
    法院判處有期徒刑8 月確定，於民國95年8 月19日縮刑期滿
    執行完畢。詎仍不知警惕，明知海洛因屬毒品危害防制條例
    第2 條第2 項第1 款所列之第一級毒品，不得持有、販賣，
    竟基於意圖營利販賣第一級毒品海洛因之各別犯意，分別於
    ：(一)96年12月6 日19時43分許，以新臺幣（下同）500 元之
    價格，在高雄市○○區○○路與林森路口，販賣海洛因1 包
    予丁○○，價金暫先賒欠而未收取。(二)96年12月10日13時許
    ，以7,000 元之價格，在其位於高雄市新興區○○○路355
    號2 樓之住處，販賣海洛因1 包予丙○○，並收取價金。嗣
    經警於96年12月6 日19時48分許，在高雄市○○區○○路與
    林森路口查扣由乙○○販賣予丁○○之第一級毒品海洛因1
    包（淨重0.147 公克）；繼於96年12月11日21時30分許，前
    往丙○○位在高雄市三民區○○○路22之4 號9 樓之住處搜
    索，扣得由乙○○販賣予丙○○之第一級毒品海洛因4 包（
    淨重合計0.91公克）；復於96年12月12日22時55分許，前往
    乙○○位在高雄市新興區○○○路355 號2 樓之住處搜索，
    扣得乙○○所有第一級毒品海洛因3 包（淨重合計7.82公克
    ）及如附表所示供秤重、分裝海洛因之物，而查獲上情。
二、案經高雄市政府警察局前鎮分局報告臺灣高雄地方法院檢察
    署檢察官偵查起訴。
    理  由
壹、程序部分
    本件檢察官前揭起訴書犯罪事實欄記載：「乙○○（綽號慶
    仔）明知海洛因為政府管制之第一級毒品，未經許可不得販
    賣，竟與女友李靜如（另行偵辦）、基於共同販賣毒品之犯
    意，自2007年7 月份起，以乙○○、李靜如所共同使用之
    0000000000號、0000000000號、0000000000號及0000000000
    號等4 門號，作為販賣毒品之聯絡工具，待買主以上揭電話
    聯絡交易數量及地點後，乙○○、李靜如則以1 包（重量不
    詳）新台幣500 元代價，前往高雄市○○路與七賢路口處、
    忠孝路與七賢路口處或其他地點，將海洛因交付買主。乙○○、李靜如2 人又自同年10月份某日起，要求丙○○（綽號
    「阿弟仔」，販賣海洛因部分業經起訴在案）加入販毒集團
    ，乙○○與李靜如以上揭方式與買主聯絡後，再命丙○○前
    往約定地點交付毒品，丙○○則於毒品交易後，從中獲取少
    數海洛因施用。」。就被告乙○○被訴犯行，公訴人於本院
    審理時確認以臺灣高等法院高雄分院98年度上訴字第59號判
    決（本院訴更一卷(一)第9-11頁）發回意旨所載內容為準，有
    本院98年10月6 日審判筆錄在卷可稽（本院訴更一卷(一)第
    117-118 頁）。又公訴人於98年10月8 日以臺灣高雄地方法
    院檢察署檢察官98年度蒞字第16310 號補充理由書確認被告
    乙○○販賣海洛因予丁○○之次數為3 次，有該補充理由書
    在卷可參（本院訴更一卷(一)第163-166 頁）。另公訴人於本
    院審理時更正被告乙○○被訴販賣海洛因予戊○○之犯罪時
    間為96年11月13日，是本件審理範圍係以公訴人上開確認及
    更正之起訴範圍為準，合先敘明。
貳、證據能力部分
一、通訊監察譯文－有證據能力
  (一)實施刑事訴訟程式之公務員，依通訊保障及監察法規定對被
    告或犯罪嫌疑人實施之通訊監察，係為確保國家安全、維持
    社會秩序之目的所為截取他人通訊內容之強制處分。依該法
    第5 、6 、11條規定以觀，通訊監察之內容原則上固應針對
    通訊監察書記載之特定犯罪嫌疑之罪名，惟實施通訊監察時
    ，因無法預期及控制實際監察所得之通訊內容及範圍，在通
    訊監察過程中，不免會發生得知在本案通訊監察目的範圍以
    外之通訊內容（有稱之為『另案監聽』、『他案監聽』者）
    ，此種監察所得與本案無關之通訊內容，如涉及受監察人是
    否另有其他犯罪嫌疑時，得否容許作為另案之證據使用，法
    無明文規定。此種情形因屬於本案依法定程式實施通訊監察
    時，偶然附隨取得之證據，並非實施刑事訴訟程式之公務員
    因違背法定程式取得之證據，自無刑事訴訟法第158 條之4
    規定之適用。又同屬刑事強制處分之搜索、扣押，則於刑事
    訴訟法第152 條明定，允許執行人員於實施搜索或扣押時，
    對於所發現「另案應扣押之物」，得以立即採取干預措施而
    扣押之，分別送交該管法院或檢察官（學理上稱為『另案扣
    押』）。是基於同一之法理，及刑事訴訟上發現真實之要求
    ，自應容許將在本案通訊監察目的範圍以外，偶然獲得之資
    料，作為另案之證據使用。又通訊保障及監察法第5 條第5
    項、第6 條第3 項均規定「違反本條規定進行監聽行為情節
    重大者，所取得之內容或所衍生之證據，於司法偵查、審判
    或其他程式中，均不得採為證據。」依上開二項規定意旨，
    並參酌刑事訴訟法第158 條之4 之規定，違法監聽如情節並
    非重大者，所取得之監聽內容及所衍生之證據，有無證據能
    力，仍應就人權保障及公共利益之均衡維護予以權衡決定，
    而非當然無證據能力，是依「舉重以明輕」之法理，在合法
    監聽時，偶然附隨取得之另案證據資料，既非違背法定程式
    取得之證據，亦未侵害憲法所保障之人民秘密通訊權，基於
    維護公平正義及刑事訴訟發現真實之目的，該偶然取得之監
    聽內容及所衍生之證據，亦應認為有證據能力（最高法院97
    年度臺非字第549 號判決意旨參照）。本件臺灣高雄地方法
    院檢察署於96年11月7 日、96年11月8 日依法核發之96年雄
    檢惟萬監字第003641、003664號通訊監察書，雖係以戊○○
    所使用之電話號碼為監察對象，惟經警於監察期間偶然發現
    戊○○曾向被告購買海洛因，認被告涉有毒品危害防制條例
    第4 條第1 項之罪嫌，而對被告開啟調查程序，則被告所涉
    罪嫌既為最輕本刑為3 年以上有期徒刑之罪，且危害國家安
    全或社會秩序情節重大，如以上開通訊監察書所取得之監聽
    內容於本案作為證據使用，尚合乎人權保障及公共利益之均
    衡維護，亦與通訊保障及監察法之列舉重罪原則無違，是上
    開通訊監察係合於法定程序所進行之監察，所取得監聽內容
    自有證據能力。
  (二)按通訊保障及監察法第11條第1 項第2 款規定「監察對象」
    為通訊監察書應記載之事項之一，其目的係在規範聲請機關
    慎重將事，特定其監察對象，確立實施範圍，以確保人民權
    益，並釐清監察責任。然此關於受強制處分人之記載方式，
    相較於傳票、拘票及押票須將「被告之姓名、性別、年齡、
    籍貫（或出生地）及住所或居所」為翔實記載（刑事訴訟法
    第71條第2 項第1 款、第77條第2 項第1 款、第102 條第2
    項第1 款），尚屬有別，而較諸搜索票於被告或犯罪嫌疑人
    不明時，得不予記載（刑事訴訟法第128 條第2 項第2 款但
    書），則較類似，此乃傳票、拘票及押票係對已確定之人實
    施偵審，重在維護其防禦權或供證義務；搜索票、通訊監察
    書則對尚未確定之事證為蒐集，重在隱密（被實施者事先不
    知情）及真實之發現，兩者顯然有別。故前者法條規定人別
    須確立，後者則可得而知或未知均屬無妨，應為當然之解釋
    。良以實施監察之作用，無非欲利用通訊種類、號碼之監察
    ，而蒐集、獲取犯罪之證據，是該通訊種類、號碼等事項，
    始屬重要之點，衡諸實務，線報之初，相關個人基本資料難
    免殘缺不全，況我國現今社會，仍存有人頭文化，借用他人
    名義申辦電訊設備使用者，所在多有，苛責通訊監察書上之
    監察對象個人基本資料必須詳明記載，即不切實際。倘聲請
    機關依其僅有之線報而為略載，既非蓄意為不實捏造，而監
    聽結果，確依核准監聽之電話號碼獲得犯罪證據，縱所載「
    監察對象」，並非日後遭起訴之被告，因其彼此間具有一定
    之關聯性，自無違法可言（最高法院98年度臺上字第1408號
    判決意旨參照）。本件臺灣高雄地方法院檢察署依法核發之
    上開通訊監察書，雖係以戊○○另犯殺人案件所使用之電話
    號碼為監察對象，惟所監聽之門號0000000000、0000000000
    號實際上為被告所持用，業據被告於警詢及本院訊問時一致
    供承在卷（警一卷第6 頁、聲羈卷第4 頁），是上開依法核
    發對該2 門號監聽所獲得犯罪證據，自有證據能力。
二、被告於警詢、偵訊、本院羈押訊問時之自白－有證據能力
  (一)按被告之自白，非出於強暴、脅迫、利誘、詐欺、疲勞訊問
    、違法羈押或其他不正之方法，且與事實相符者，得為證據
    ，刑事訴訟法第156 條第1 項定有明文。被告雖辯稱：伊於
    警詢時之自白，是因警察說要打伊，叫伊配合可以跟檢察官
    說好話讓伊交保，伊才會在警詢、偵查及羈押庭時為求交保
    說出與事實不符的話等語（本院訴更一卷(二)第102 頁），其
    辯護人為其辯護稱：被告於警詢、偵訊、羈押庭之時間接續
    ，被告恐懼狀況仍持續中，被告為求交保才繼續說出與事實
    不符、承認販毒的話等語（本院訴更一卷(二)第102 頁背面）
    。惟證人即於96年12月13日製作被告警詢筆錄之員警王俊哲
    於本院審理時證稱：伊於96年12月13日在前鎮分局製作被告
    筆錄時，並未對被告強暴、脅迫或利，亦未向被告說若承認
    犯罪事實，檢察官就會讓被告交保；伊於96年12月12日晚上
    自逮捕被告至將被告移送至警局之過程，均無看到有人毆打
    被告，亦無聽到有人用三字經罵被告等語（本院審訴卷第
    146-148 頁），核與證人即96年12月12日晚上共同逮捕被告
    之員警張越群於本院審理時證稱：伊於96年12月12日逮捕被
    告時並無打、罵被告或說要栽槍給被告，且伊不可能跟被告
    說「目前只有一條路叫被告配合，我們會跟檢察官講好話會
    讓被告交保」等語（本院審訴卷第149-151 頁）相符，堪信
    被告自遭逮捕至警詢結束之過程，均未受任何不正方法對待
    ，被告前開所辯並無具體證據可佐，自難認其於警詢過程中
    ，有受到不正取供之情事，是被告於警詢時自白之內容應認
    非出於不正方法取供，且與事實相符，得為證據。
  (二)次按得為證據之被告自白，依刑事訴訟法第156 條第1 項規
    定，必須具備任意性與真實性二要件，缺一不可。所謂非任
    意性之自白，除其自白必須係以不正方法取得者外，尤須該
    自白與不正方法間具有因果關係，該自白始應加以排除。至
    有無因果關係存在之判定，應依個案情節，綜合訊問及受訊
    問之各方相關狀況，如訊問之時間、場所、環境、氣氛，犯
    罪嫌疑人或被告之年齡、地位、職業、教育程度，健康狀態
    、精神狀況，實施訊問之人數、語言、態度等一切情形為具
    體評價；尤其不正方法是否足以延續至後來未受不正方法所
    為之自白，更應深入探究該次不正方法與嗣後之自白間之相
    關聯因素，包括訊問時間是否接近、地點及實施之人是否相
    同、受訊問人自白時之態度是否自然、陳述是否流暢等等，
    以定其因果關係之存否。被告先前所受不正之方法，其精神
    上受壓迫所為非任意性之自白，原則上應僅影響到被告在該
    次訊問所為自白之任意性。被告嗣後之自白，是否非屬任意
    性，端視該自白是否出於自由意志之發動而定，與其先前曾
    否受不正之方法而為自白，並無必然之關聯。是被告先前所
    受不正之方法，是否已延伸至嗣後應訊時所為之自白，應依
    證據認定之，不能主觀臆測被告嗣後應訊時仍持續受到強制
    ，逕認其後之自白非出於任意性（最高法院96年臺上字第
    3479號判決意旨參照）。辯護人雖為被告辯護稱：被告受到
    警員刑求恐嚇而持續恐懼在想求交保及怕再被打之心態下，
    而在警詢、偵訊及本院羈押訊問時承認販賣毒品，該等自白
    與事實不符，應無證據能力等語（本院訴更一卷(二)第107 頁
    ），惟被告於警詢時之自白非出於不正方法取供既如前述，
    則其於偵訊、本院羈押訊問時之自白應無受不正方法延續而
    影響該等自白任意性之虞，況辯護人稱被告於偵訊及本院羈
    押訊問時持續恐懼之心理狀態等語，並無何具體證據足稽，
    揆諸上開說明，自無從徒憑主觀臆測被告於偵訊及本院羈押
    訊問時自由意志仍持續受到壓迫，是被告於偵訊、本院羈押
    訊問時之自白係出於任意性且與事實相符，得為證據。
  (三)綜上，被告於警詢、偵訊及本院羈押訊問時之自白均應具備
    證據能力。
三、證人丙○○、戊○○、甲○○於警詢之陳述－有證據能力
    按被告以外之人於審判外之言詞或書面陳述，除法律有規定
    者外，不得作為證據，刑事訴訟法第159 條第1 項固有明文
    。惟按被告以外之人於檢察事務官、司法警察官或司法警察
    調查中所為之陳述，與審判中不符時，其先前之陳述具有較
    可信之特別情況，且為證明犯罪事實存否所必要者，得為證
    據，刑事訴訟法第159 條之2 亦有明文。證人丙○○、戊○○、甲○○於警詢中之陳述，與其等審判中所述均未盡相符
    ，本院以證人丙○○、戊○○、甲○○警詢時陳述，尚未與
    被告同庭接受訊問，較無心理壓力，且未受外界之污染，較
    少權衡利害關係，依其陳述之客觀環境及條件，具有可信之
    特別情況，且為證明被告犯罪存否所必要，依刑事訴訟法第
    152 條之2 規定，應有證據能力。
四、證人丁○○於警詢之陳述－有證據能力
    按被告以外之人於審判中所在不明而無法傳喚或傳喚不到者
    ，其於司法警察官或司法警察調查中所為之陳述，經證明具
    有可信之特別情況，且為證明犯罪事實之存否所必要者，得
    為證據，刑事訴訟法第159 條之3 定有明文。證人丁○○於
    本院審理中經合法傳喚及拘提而不到庭，有本院送達證書、
    拘票、高雄市政府警察局三民第二分局98年12月14日、99年
    3 月18日、99年4 月26日、99年6 月1 日函暨報告書在卷可
    查（本院訴更一卷(一)第239 頁、本院訴更一卷(二)第41、65、
    87頁），證人丁○○顯係所在不明而傳喚不到。本院以其於
    警詢中所為之陳述，因未與被告同庭接受訊問，較無人情壓
    力，且未受外界之污染，依警詢之客觀環境及條件，應認證
    人丁○○於警詢中所為之陳述，具有可信之特別情況，且為
    證明被告本件犯罪存否所必要，揆諸上開規定，應得為證據
    。
五、證人丁○○於偵訊之陳述－有證據能力：
  (一)按刑事訴訟法為保障被告受公平審判及發現實體真實，於92
    年2 月6 日修正及增訂公布施行之前及之後，對於人證之調
    查均採言詞及直接審理方式，並規定被告有與證人對質及詰
    問證人之權利，其中被告之對質詰問權，係屬憲法第8 條第
    1 項規定「非由法院依法定程序不得審問處罰」之正當法律
    程序所保障之基本人權及第16條所保障之基本訴訟權，不容
    任意剝奪；故法院於審判中，除有法定情形而無法傳喚或傳
    喚不到，或到庭後無正當理由拒絕陳述者外，均應依法定程
    序傳喚證人到場，命其具結陳述，並通知被告，使被告有與
    證人對質及詰問之機會，以確保被告之對質詰問權；否則，
    如僅於審判期日向被告提示該證人未經對質詰問之審判外陳
    述筆錄或告以要旨，被告之對質詰問權即無從行使，無異剝
    奪被告該等權利，且有害於實體真實之發現，其所踐行之調
    查程序，即難謂適法，該審判外之陳述，即不能認係合法之
    證據資料。又刑事訴訟法第159 條之1 所稱被告以外之人於
    審判中向法官所為之陳述，以及於偵查中向檢察官所為之陳
    述，均係指已經被告或其辯護人行使反對詰問權者而言，如
    法官於審判外或檢察官於偵查中訊問被告以外之人之程序，
    未予被告或其辯護人行使反對詰問權之機會，除有刑事訴訟
    法第159 條之3 所列各款之情形以外，法院均應傳喚該陳述
    人到庭，使被告或其辯護人有行使反對詰問權之機會，否則
    該項在審判外向法官所為之陳述，或在偵查中向檢察官所為
    之陳述，縱使已經具結，或並無顯不可信之情況，仍不具備
    適法之證據能力（最高法院95年臺上字第5160號判決意旨參
    照）。次按被告以外之人於偵查中向檢察官所為之陳述，除
    顯有不可信之情況者外，得為證據，刑事訴訟法第159 條之
    1 第2 項定有明文。蓋現行法之檢察官仍有訊問被告、證人
    及鑑定人之權限，其應踐行之程序又多有保障被告或被害人
    之規定，證人、鑑定人於偵查中亦均須具結，就刑事訴訟而
    言，其司法屬性甚高；而檢察官於偵查程序取得之供述證據
    ，其過程復尚能遵守法令之規定，是其訊問時之外部情況，
    積極上具有某程度之可信性，除消極上顯有不可信之情況者
    外，均得為證據。故主張其為不可信有何積極存在之一方，
    自應就此欠缺可信性外部保障之情形負舉證責任（最高法院
    98年臺上字第2904號判決意旨參照）。
  (二)經查，證人丁○○前經本院多次合法傳喚、拘提而未到庭，
    已如前述，其所在不明而傳喚不到，核屬刑事訴訟法第159
    條之3 第3 款明定之傳聞例外情形，揆諸上開說明，本院於
    審判中既已依法定程序確保被告之對質詰問權，證人丁○○
    已具結之偵訊陳述應具證據能力。又證人丁○○於偵查中向
    檢察官所為之陳述既經依法具結（他字卷第45頁），辯護人
    復未就證人丁○○於偵訊時之陳述有何欠缺可信性外部保障
    之具體情形確實舉證，揆諸上開說明，證人丁○○於偵查中
    向檢察官所為之陳述，並無證據足認有何顯不可信之情況，
    應有證據能力。
六、證人丙○○、戊○○於偵訊之陳述－有證據能力：
    按被告以外之人於偵查中向檢察官所為之陳述，除顯有不可
    信之情況者外，得為證據，刑事訴訟法第159 條之1 第2 項
    定有明文。立法者係以現階段刑事訴訟法規定檢察官代表國
    家偵查犯罪、實施公訴，依法有訊問被告、證人、鑑定人之
    權，且實務運作時，偵查中檢察官向被告以外之人所取得之
    陳述，原則上均能遵守法律規定，不致違法取供，其可信性
    甚高，為兼顧理論與實務，而對被告以外之人於偵查中向檢
    察官所為之陳述，除顯有不可信之情況者外，得為證據（最
    高法院95年度臺上字第6675號判決意旨參照）。證人丙○○
    、戊○○於偵查中以證人身分向檢察官具結所為之陳述，性
    質上雖屬傳聞證據，惟證人丙○○、戊○○業於本院以證人
    身分到庭具結作證，並接受交互詰問，對被告詰問、對質之
    權利並未剝奪；且司法實務運作上，咸認偵查中檢察官向被
    告以外之人所取得之陳述，原則上均能遵守法律規定，不致
    違法取供，其可信性極高，因而明定除顯有不可信之情況者
    外，得為證據。而證人丙○○、戊○○於本院審理時未曾提
    及檢察官在偵查時有何不法取供之情形，亦無證據顯示其偵
    訊之陳述係遭受強暴、脅迫、詐欺、利誘等外力干擾情形，
    或在影響其心理狀況致妨礙其自由陳述等顯不可信之情況下
    所為，是應認證人丙○○、戊○○已具結之偵訊陳述均應具
    證據能力。
七、本判決所引用認定被告犯有本件犯行之其餘傳聞證據：
    按被告以外之人於審判外之言詞或書面陳述，除法律有規定
    者外，不得作為證據；又被告以外之人於審判外之陳述，雖
    不符刑事訴訟法第159 條之1 至第159 條之4 之規定，而經
    當事人於審判程序同意作為證據，法院審酌該言詞陳述或書
    面陳述作成時之情況，認為適當者，亦得為證據；當事人、
    代理人或辯護人於法院調查證據時，知有該法第159 條第1
    項不得為證據之情形，而未於言詞辯論終結前聲明異議者，
    視為有前項之同意，刑事訴訟法第159 條第1 項、第159 條
    之5 分別定有明文。本判決所引用之其餘各項證據資料，其
    屬於被告以外之人於審判外之陳述者，均據被告乙○○及其
    辯護人、檢察官於本院審理中或同意作為證據或未於言詞辯
    論終結前聲明異議，本院審酌上開證據作成時之情況，亦無
    不當取供等情形，認為以之作為本案之證據亦屬適當，核諸
    上開說明，應有證據能力。
參、有罪部分
    訊據被告乙○○矢口否認有何販賣第一級毒品海洛因之犯行
    ，辯稱：伊並無販賣毒品云云。經查：
一、被告所有扣案之海洛因3 包（淨重合計7.82公克）係於96年
    12月12日22時55分許，經警前往搜索被告位在高雄市新興區
    ○○○路355 號2 樓之住處查扣，經送驗結果，確屬第一級
    毒品海洛因，有法務部調查局濫用藥物實驗室97年3 月16日
    鑑定書在卷可稽（本院審訴卷第39頁）；證人丁○○於96年
    12月6 日19時48分許，在高雄市○○區○○路與林森路口經
    警查扣之海洛因1 包（淨重0.147 公克），經送驗結果，確
    屬第一級毒品海洛因，有高雄市立凱旋醫院97年1 月3 日濫
    用藥物成品檢驗鑑定書在卷可稽（本院審訴卷第187 頁）；
    證人丙○○於96年12月11日21時30分，在其位於高雄市三民
    區○○○路22之4 號9 樓之住處經警查扣之海洛因4 包（淨
    重合計0.91公克），經送驗結果，確屬第一級毒品海洛因，
    有法務部調查局濫用藥物實驗室97年2 月24日鑑定書在卷可
    稽（本院審訴卷第181 頁）；又證人丁○○、丙○○分別於
    96年12月7 日、96年12月12日經採尿送驗，其等結果均呈可
    待因及嗎啡陽性反應，分別有濫用藥物尿液檢體監管紀錄表
    、高雄市立凱旋醫院96年12月17日、96年12月24日濫用藥物
    尿液檢驗報告在卷可稽（警二卷第19頁、本院訴更一卷第56
    、57、62頁）；另被告之綽號為「慶仔」乙節，業據證人丁○○、丙○○於警詢時明確指認被告之口卡相片後簽名捺印
    無訛（他字卷第6 頁、警二卷第32頁），且業據證人丁○○
    、甲○○於警詢、證人丙○○於偵訊均證述屬實（警一卷第
    18、23頁、偵字卷一第5 頁），且被告於本院96年12月13日
    訊問時亦供承屬實（聲羈卷第4-5 頁），此部分事實均堪認
    定。
二、被告販賣海洛因予丁○○部分：
  (一)證人丁○○於警詢時證稱：伊於96年12月6 日19時48分許在
    高雄市○○區○○路與七賢路口為警查獲之海洛因1 包，係
    於當日19時43分許在高雄市○○區○○路與林森路口向綽號
    「慶仔」之男子取得，該包海洛因係「慶仔」交付予伊等語
    （警一卷第17頁）；於偵訊時證稱：（被查到的這一包毒品
    是向何人買的？）96年12月6 日晚上0000000000號電話打給
    被告，被告在伊被抓到的前5 分鐘送毒品給伊，在七賢路與
    林森路口交易，當時也是1 包是500 元，伊當時沒錢，被告
    讓伊欠著，所以當時伊沒有給錢等語（他字卷第44頁），而
    被告之綽號為「慶仔」已如前述，且被告於警詢、偵訊、本
    院訊問時數度供承其有販賣海洛因給證人丁○○（警一卷第
    6 頁、偵字卷二第16頁、聲羈卷第5 頁），參以證人丁○○
    於被查獲後旋於96年12月7 日（因證人丁○○拒絕夜間訊問
    ，警一卷第13頁）警詢時證述前情，斯時距離案發時間最為
    接近，應無記憶謬誤之虞，且證人丁○○於同日偵訊時復為
    相同之具體證述，堪信證人丁○○於96年12月6 日19時48分
    許在高雄市○○區○○路與七賢路口為警查扣價值500 元之
    海洛因1 包，確係被告於當日19時43分許在高雄市○○區○○路與林森路口，親自交付予證人丁○○，且因證人丁○○
    沒有錢暫先賒欠價金，被告始未當場收取價金無訛。
  (二)辯護人為被告辯護稱：公訴人以96年12月5 日0000000000對
    0000000000譯文內容起訴，又說是由丙○○出面交付毒品，
    更有收取500 元，顯然牛頭不對馬嘴，且監聽譯文並無96年
    12月6 日晚上撥打0000000000之通話紀錄，檢方起訴內容有
    重大瑕疵等語（本院訴更一卷(二)第112 頁背面）固有所據，
    惟本院認定被告販賣海洛因1 包予證人丁○○之時點，既係
    被告於96年12月6 日19時43分許親自交付該包海洛因予證人
    丁○○，且證人丁○○賒欠價金已如前述，公訴人所提證明
    被告此部分犯行之證據方法縱有疏誤，仍無礙本院綜覽全卷
    所存其他一切證據以認定犯罪事實。又證人丁○○於偵訊時
    雖證稱其於96年12月6 日晚上0000000000號電話打給被告等
    語如前所述，而遍觀全卷並無門號0000000000號行動電話於
    96年12月6 日之通話紀錄，惟證人丁○○於警詢及偵訊時均
    一致證稱其均係撥打0000000000、0000000000、0000000000
    、0000000000等電話與被告聯絡，被告使用之其他電話已經
    沒有使用，其已刪除不記得；其自96年7 月開始向被告購買
    海洛因，平均2 天購買1 次，次數很多，已不記得多少次（
    警一卷第17-19 頁、他字卷第42-43 頁），衡情證人丁○○
    既曾向被告購買多次海洛因，且聯絡洽買之門號除上開4 支
    門號外，尚有其他聯絡門號業經證人丁○○刪除而不復記憶
    ，堪認證人丁○○於偵訊時證稱：「96年12月6 日晚上
    0000000000號電話打給被告」等語，容或因購買海洛因次數
    過多、與被告聯絡之門號甚多、購買頻率過於頻繁，而導致
    證人丁○○該部分證述與事實未盡相符，況本案被告使用之
    門號僅0000000000、0000000000二門號經監聽而有譯文乙節
    ，有臺灣高雄地方法院檢察署中華民國96年11月7 日96年雄
    檢惟萬監字第003641號、96年11月8 日96年雄檢惟萬監字第
    003664號通訊監察書在卷可參（本院訴更一卷(二)第56-62 頁
    ），證人丁○○於96年12月6 日非以其於偵訊時證稱之門號
    0000000000號與被告聯絡並無違常情，亦無礙被告確有前揭
    販賣價值500 元之海洛因1 包予丁○○之犯行，辯護人前揭
    辯護意旨尚難據為被告有利之認定。
  (三)綜上，被告於96年12月6 日19時43分許在高雄市○○區○○
    路與林森路口，販賣價值500 元之海洛因1 包予丁○○之犯
    行堪予認定。
三、被告販賣海洛因予丙○○部分：
  (一)證人丙○○於警詢時證稱：警方於96年12月11日21時30分許
    ，在伊位於高雄市三民區○○○路22之4 號9 樓之住處查扣
    之海洛因4 包，是伊於96年12月10日13時許，在被告之住處
    （高雄市○○路與林森路口）以7,000 元購得1 包海洛因，
    伊再分裝吸食等語（警一卷第30頁）；於偵訊時證稱：伊於
    96年12月11日被查扣之海洛因4 包均係向被告購買（偵字卷
    一第16頁）；於本院審理時證稱：伊於96年12月11日被查扣
    之海洛因4 包是向「慶仔」買的，伊忘記確定的時間，當天
    是用7,000 元買的，伊有把7,000 元交給「慶仔」等語（本
    院訴更一卷(一)第130-131 頁），而被告之綽號為「慶仔」已
    如前述，且被告於警詢、偵訊、本院訊問時數度供承其有販
    賣海洛因給證人丙○○（警一卷第6 頁、偵字卷二第16頁、
    聲羈卷第5 頁），參以證人丙○○於被查獲後旋於96年12
    月12日（因證人丙○○拒絕夜間訊問，警一卷第26頁）警詢
    時證述前情，斯時距離案發時間最為接近，應無記憶謬誤之
    虞，且證人丙○○於本院審理時復證稱其確有向「慶仔」購
    買7,000 元之海洛因1 包，堪信證人丙○○於96年12月11日
    21時30分許在高雄市三民區○○○路22之4 號9 樓之住處為
    警查扣之海洛因4 包，確係被告於96年12月10日13時許在被
    告位於高雄市新興區○○○路355 號2 樓之住處交付予證人
    丙○○海洛因1 包所分裝，被告並向證人丙○○收取價金
    7,000 元無訛。
  (二)辯護人為被告辯護稱：證人丙○○於96年12月12日警詢時稱
    遭查扣毒品以7,000 元購得，但於同日偵訊時則稱1 次都買
    6,500 元，於98年10月6 日本院審理時又稱被查扣毒品是以
    7,000 元買的；又證人丙○○稱買毒品時把錢拿到門縫，但
    98年10月6 日本院審理時又稱有把7,000 元交給「慶仔」，
    可見其說辭反覆，因有重大瑕疵而不足作為被告有罪之證據
    等語（本院訴更一卷(二)第111 頁），惟證人丙○○於本院審
    理時證稱：伊於96年12月12日第二次警詢時已經過充分休息
    後才製作第二次筆錄，伊在接受第二次警詢筆錄時之證述，
    是在精神狀況良好且自由意識下之回答等語（本院訴更一卷
    (一)第127 頁），並於本院審理時證稱：伊於96年12月12日在
    警察局做完筆錄之後藥癮就上來，所以不太舒服，很難過，
    想找個地方躺，全身都不舒服，整個人全身酸痛的感覺等語
    （本院訴更一卷(一)第130 頁），足認證人丙○○於警詢時之
    證述確係於精神狀況良好且自由意識下所為之具體完整陳述
    ，而其於偵訊時僅泛稱：「毒品1 公克6,500 元，伊1 次都
    買1 公克，伊共買3 、4 次」等語（偵字卷一第6 頁），此
    較諸其於警詢時之具體明確陳述尤顯空泛而未盡明確，佐以
    證人丙○○於本院審理時復證稱其係以7,000 元向「慶仔」
    買被查扣之海洛因等語（本院訴更一卷(一)第130-131 頁），
    而被告之綽號為「慶仔」乙節，業據本院認定如前，核證人
    丙○○於警詢及本院審理時之證述內容一致，僅係為隱匿其
    向被告購買海洛因之經過，遂於本院審理時改稱被告之綽號
    叫「阿霖仔」，沒有其他綽號云云，然此證述顯與其於警詢
    、偵訊均一致證稱被告就是綽號「慶仔」之人乙節相悖，是
    證人丙○○於本院審理時此部分更異之證詞，顯係迴護被告
    之詞，殊無可採，自難據為被告有利之認定。
  (三)綜上，本院認應以證人丙○○於警詢時之證述內容較為可採
    ，被告於96年12月10日13時許，在其位於高雄市新興區○○○路355 號2 樓之住處販賣海洛因1 包予丙○○，並收取價
    金7,000 元之犯行堪予認定。
四、販賣海洛因毒品之行為，並無一定之公定價格，每次買賣之
    價格亦各有差異，隨供需雙方之資力或關係之深淺或需求之
    數量、貨源之充裕與否、販賣者對於資金之需求如何與殷切
    與否，以及政府查緝之態度，進而為各種之風險評估，而有
    各種不同之標準，並非一成不變。販賣者從各種「價差」或
    「量差」或係「純度」謀取利潤方式，或有差異，然其所圖
    利益之非法販賣行為目的，則屬相同，並無二致。本件被告
    2 人雖未供承販入、賣出毒品所賺取之差價為何。惟一般民
    眾普遍認知毒品之非法交易，向為政府查禁森嚴且重罰不貸
    ，衡諸常情，倘非有利可圖絕無平白甘冒被重罰高度風險之
    理，從而，舉凡其有償交易，除足反證其確另基於某種非圖
    利本意之關係外，通常尚難因無法查悉其買進、賣出之差價
    ，而諉無營利之意思，或阻卻販賣犯行之追訴（最高法院87
    年度臺上字第3164號判決意旨參照）。又販賣毒品之所謂販
    賣行為，係行為人基於營利之目的，而販入或賣出毒品而言
    。販賣毒品者，其主觀上須有營利之意圖，且客觀上有販賣
    之行為即足構成，至於實際上是否已經獲利則非所問。即於
    有償讓與他人之初，係基於營利之意思，並著手實施，而因
    故無法高於購入之原價出售，最後不得不以原價或低於原價
    讓與他人時，仍屬販賣行為。必始終無營利之意思，縱以原
    價或低於原價有償讓與他人，方難謂為販賣行為，而僅以轉
    讓罪論處（最高法院93年度臺上字第1651號判決意旨參照）
    。本件被告上開販賣海洛因予丁○○、丙○○施用自屬有利
    可圖，而無徒勞之理，其基於營利意圖而為販賣，堪予認定
    。綜上，被告前揭所辯顯係犯後圖卸罪責之詞，委無足採，
    辯護人上開辯護亦無可採。本案事證明確，被告販賣第一級
    毒品2次之犯行，均堪認定，應予論罪科刑。
五、論罪科刑
  (一)新舊法比較
    按行為後法律有變更者，適用行為時之法律。但行為後之法
    律有利於行為人者，適用最有利於行為人之法律，刑法第2
    條第1 項定有明文。查被告行為後，毒品危害防制條例部分
    條文業於98年5 月20日修正公布，此次修正依中央法規標準
    法第14條之規定，應自總統公布後3 日生效。是被告犯罪後
    毒品危害防制條例第4 條已有修正，修正後該條例第4 條第
    1 項規定：「製造、運輸、販賣第一級毒品者，處死刑或無
    期徒刑；處無期徒刑者，得併科新臺幣二千萬元以下罰金。
    」與修正前之規定相較，其中關於罰金刑之部分，在修法前
    最高金額分別為1000萬元，比較修正前後之規定，以修正前
    之規定有利於被告。
  (二)核被告前揭所為，均係犯修正前毒品危害防制條例第4 條第
    1 項之販賣第一級毒品罪。被告為販賣第一級毒品海洛因而
    持有第一級毒品海洛因之低度行為，均為販賣第一級毒品海
    洛因之高度行為所吸收，不另論罪。被告先後販賣第一級毒
    品2 次，犯意各別，行為互殊，應分論併罰。又被告有如事
    實欄所示之犯罪科刑及執行情形，有臺灣高等法院被告前案
    紀錄表在卷可按，其於受徒刑之執行完畢後，5 年以內故意
    再犯本件前揭有期徒刑以上之2 罪，均屬累犯，應依刑法第
    47條第1 項之規定，分別加重其刑，關於販賣第一級毒品之
    法定刑死刑、無期徒刑部分不得加重，僅得就罰金刑部分加
    重之。
  (三)按毒品危害防制條例制定之目的，係為防制毒品危害，維護
    國民身心健康，而有關販賣第一級毒品罪責部分，則處以死
    刑或無期徒刑之重刑；然若未分別行為人販賣第一級毒品之
    數量、次數、獲利金額及所造成之危害，一律處以死刑或無
    期徒刑之重刑，自非罰其所當罰之刑事政策目的，亦非阻絕
    毒害之唯一方法。查本件被告2 次販賣海洛因犯行，實際取
    得犯罪所得僅7000元，其販賣數量非鉅，衡之修正前毒品危
    害防制條例第4 條第1 項法定本刑為死刑、無期徒刑，倘與
    大量販賣毒品者相比，若處以被告法定最輕本刑無期徒刑，
    猶嫌過重，難謂符合罪刑相當性及比例原則，被告犯罪情狀
    相較於法定之重刑，在客觀上情節尚堪憫恕，爰依刑法第59
    條之規定，就被告所犯販賣第一級毒品之2 罪均予以酌量減
    輕其刑，並依法先加後減之（罰金部分先加後減，無期徒刑
    、死刑部分則減輕）。又98年5 月20日修正之毒品危害防制
    條例第17條第2 項所定犯第4 條至第8 條之罪而得減輕其刑
    者，必以於偵查及審判中均自白犯罪為其要件。倘不符此行
    為要件，不論原因為何，均不得依此規定減輕其刑。被告雖
    於警詢、偵訊、及檢察官向本院聲請羈押訊問時供承有販賣
    海洛因之犯行，惟於本院歷次審判程序則均翻異前詞而並未
    承認犯罪，並一再辯稱其並無販毒，足認被告並未於審判中
    自白犯罪，自無上開減刑規定之適用（最高法院99年度臺上
    字第2841號判決意旨參照）。爰審酌被告明知海洛因為政府
    明令禁止持有、販賣之第一級毒品，竟為牟私利而販賣海洛
    因，所為戕害他人身心健康，犯罪所生危害非輕，應予非難
    ，衡以本件被告販賣第一級毒品次數為2 次，販賣所得僅
    7000元，獲利非豐，非屬大規模販毒，情節相對較輕，及其
    智識程度、生活狀況等一切情狀，分別量處如主文所示之刑
    ，並定其應執行之刑，以示懲儆。
  (四)沒收部分
  1.按以營利為目的販入毒品，經多次販賣後，持有剩餘毒品被
    查獲，其各次販賣毒品行為，固應併合處罰。惟該持有剩餘
    毒品之低度行為，應僅為最後一次販賣毒品之高度行為所吸
    收，不另論罪。則就該查獲之剩餘毒品，祇能於最後一次之
    販賣毒品罪宣告沒收銷燬，不得於各次販賣毒品罪均宣告沒
    收銷燬（最高法院97年度臺上字第4068號判決意旨參照）。
    扣案之第一級毒品海洛因共8 包，均係毒品危害防制條例第
    2 條第2 項第1 款所規定之第一級毒品，屬違禁物，其中3
    包（淨重合計7.82公克）係在被告位在高雄市新興區○○○
    路355 號2 樓之住處查扣，且觀諸本件為警查獲之物品，尚
    有電子磅秤、鏟管等物，均與販賣毒品有關，本院認該3 包
    扣案之海洛因應係被告販入後，尚未賣出所留存之物品，揆
    諸上開判決意旨，應依毒品危害防制條例第18條第1 項前段
    規定，應僅為被告最後一次販賣海洛因予丙○○之高度行為
    所吸收，即祇能於該次被告販賣海洛因予丙○○之罪刑項下
    宣告沒收銷燬；其中1 包（淨重0.147 公克）係在高雄市○○區○○路與林森路口丁○○身上查扣，該包海洛因係被告
    前揭販賣海洛因予丁○○時所交付已如前述，應在被告該次
    販賣海洛因予丁○○之罪刑項下宣告沒收銷燬；另外4 包（
    淨重合計0.91公克）係在丙○○位在高雄市三民區○○○路
    22之4 號9 樓之住處查扣，且該4 包海洛因係被告前揭販賣
    海洛因予丙○○時所交付，應在被告該次販賣海洛因予丙○○之罪刑項下宣告沒收銷燬。鑑驗耗損部分既已滅失，均不
    另宣告沒收銷燬；各該毒品外包裝袋，均係包裹毒品用於防
    潮，便於攜帶販賣，應依毒品危害防制條例第19條第1 項之
    規定，附隨上開毒品在被告販賣海洛因予丁○○、丙○○之
    罪刑項下宣告沒收。
  2.扣案如附表所示之物，既係用於分裝毒品所用之物，乃係供
    被告販賣第一級毒品犯罪所用之物，且均為被告所有，業據
    被告供陳在卷（本院審訴卷第58頁），均應依毒品危害防制
    條例第19條第1 項之規定，併予宣告沒收，並於被告各次販
    賣第一級毒品予丁○○、丙○○之罪刑項下均宣告之。
  3.未扣案販毒所得7,000 元，為被告因犯罪所得之財物，亦應
    依毒品危害防制條例第19條第1 項之規定，於被告販賣第一
    級毒品予丙○○罪刑項下宣告沒收，如全部或一部不能沒收
    時，以其財產抵償之。
  4.至其餘扣案物品（安非他命吸食器1 組、注射針筒9 支、殘
    渣袋1 批、夾鏈袋1 批、手機3 支、老虎鉗1 支、人工石塊
    1 個），或為被告施用毒品所用之物或為其日常生活所用之
    物；扣案之第二級毒品甲基安非他命3 包（驗後淨重分別為
    3.51、1.224 、1.316 公克），檢驗結果均為甲基安非他命
    ，有高雄醫學大學附設中和紀念醫院97年4 月15日9704-80
    、9704-81 、9704-82 等號檢驗報告在卷可稽（本院訴更一
    卷(一)第69-71 頁），扣案之不明粉末3 包（驗後淨重分別為
    2.215 、1.735 、3.637 公克），均未檢驗出毒品成分，分
    別有高雄醫學大學附設中和紀念醫院97年4 月8 日9704-54
    、9704-55 號、98年6 月23日0000-000號等檢驗報告在卷可
    稽（本院審訴卷第71、72頁、訴更一卷(一)第68頁），均無具
    體證據顯示與被告本件犯行有關，爰均不予宣告沒收。
肆、無罪部分
一、公訴意旨另以：被告乙○○明知海洛因係毒品危害防制條例
    第2 條所列之第一級毒品，不得持有、販賣、轉讓，竟基於
    意圖營利販賣第一級毒品海洛因之各別犯意，分別於：(一)96
    年11月19日8 時許，在高雄市○○路與林森路口，販賣價值
    500 元之海洛因1 包予丁○○。(二)96年11月21日13時許，在
    高雄市○○路與林森路口，販賣價值500 元之海洛因1 包予
    丁○○。(三)96年11月13日21時許，在高雄市○○路與民族路
    口，販賣價值3,500 元之海洛因1 包予戊○○。(四)96年9 月
    份起，販賣海洛因予甲○○共5 至6 次。(五)96年12月1 日，
    在某醫院販賣價值1,000 元之海洛因1 次予甲○○。(六)96年
    12月4 日，販賣價值1,000 元之海洛因1 次予甲○○。(七)96
    年12月5 日起至96年12月12日止，在高雄市新興區○○○路
    某透天厝，以每次6,500 元之代價，販賣海洛因予丙○○共
    2 至3 次。另基於轉讓第一級毒品海洛因之犯意，因丙○○
    自96年10月間某日起即代被告運送海洛因予買主，計約40至
    50次，被告乃每次轉讓少數之海洛因予丙○○作為運送毒品
    之代價。因認被告乙○○此部分另涉有販賣、轉讓第一級毒
    品等罪嫌等語。
二、按犯罪事實應依證據認定之，無證據不得認定犯罪事實；又
    不能證明被告犯罪者，應諭知無罪之判決，刑事訴訟法第
    154 條第2 項、第301 條第1 項分別定有規定。次按認定不
    利於被告之事實，須依積極證據，苟積極證據不足為不利於
    被告事實之認定時，即應為有利於被告之認定，更不必有何
    有利之證據。此之所謂證據，須確屬能為被告有罪之證明，
    而無瑕疵可指者，始足當之；再者，犯罪事實之認定，應憑
    證據，所謂證據，須適於為被告犯罪事實之證明者，始得採
    為斷罪資料，如未能發現相當證據，或證據不足以證明，自
    不能以推測或擬制之方法以為裁判基礎；又所謂認定犯罪事
    實所憑之證據，雖不以直接證據為限，間接證據亦包括在內
    ，然而無論直接或間接證據，其為訴訟上之證明，須於通常
    一般人均不致有所懷疑，而得確信其為真實之程度，始得據
    之為有罪之認定，倘其證明尚未達到此一程度，而有合理懷
    疑存在時，即應為無罪之判決（最高法院29年度上字第3105
    號、30年度上字第816 號、40年度臺上字第86號、53年度臺
    上字第2750號、76年度臺上字第4986號判例參照）。另事實
    審法院對於證據之取捨，依法雖有自由判斷之權，然積極證
    據不足證明犯罪事實時，被告之抗辯或反證縱屬虛偽，仍不
    能以此資為積極證據應予採信之理由；至認定犯罪事實應依
    證據，為刑事訴訟法所明定，故被告否認犯罪事實所持之辯
    解，縱屬不能成立，仍非有積極證據足以證明其犯罪行為，
    不能遽為有罪之認定（最高法院30年度上字第482 號、第
    1831號判例參照）。
三、本件公訴人認被告乙○○涉犯上開罪嫌係以：證人丁○○、
    戊○○、甲○○、丙○○之證述及通訊監察譯文為主要論據
    。訊據被告乙○○堅決否認有上開犯行，辯稱：伊並無前揭
    販賣、轉讓毒品之犯行。經查：
  (一)96年11月19日8 時許販賣海洛因予丁○○部分：
  1.依門號0000000000號行動電話與00-0000000號室內電話，於
    96年11月19日6 時59分許之通話內容為：「B ：喂！哥你有
    在家嗎？」、「A ：誰ㄚ？」、「B ：你有在嗎？」、「A
    ：沒有。」、「B ：那你在哪？」、「A ：我在快樂龍阿。
    」、「B ：那要怎樣？」、「A ：我又沒帶。」、「B ：拜
    託你回去帶好嗎，因為我剛下班。」、「A ：我現在哪有辦
    法回去，我又沒車，那個來就有帶。」、「B ：他何時會來
    ？」、「A ：稍等一下，是在緊張什麼？」、「B ：喔，我
    在難過了。」、「A ：哪有辦法，都要弄到那麼晚那有辦法
    。」、「B ：我剛下班而已。」、「A ：你不能講這樣，我
    沒辦法去應付你們。」、「B ：我知道」、「A ：對啊。」
    、「B ：因為我不可能上班打電話給你，叫你幫我送過來。
    」、「A ：那要等到早上。」、「B ：要等到下午？」、「
    A ：等到早上。」、「B ：真的等到下午喔？」、「A ：早
    上啊，下午。」、「B ：現在就早上7 點了。」、「A ：等
    到8 點阿。」、「B ：8 點會起來還是怎樣？」、「A ：會
    啦。」、「B ：不要騙我。」、「A ：差不多，8 點會啦，
    會啦，我騙你幹嘛！」（警一卷第88-89 頁）；於同日7 時
    27 分 許之通話內容為：「A ：怎樣？」、「B ：起來了沒
    ？」、「A ：有啊。」、「B ：那我要過去哪裡？」、「A
    ：嗯，我們現在在快樂龍八德路這。」、「B ：八德跟什麼
    路？」、「A ：跟中山路。」、「B ：八德跟中山什麼龍？
    」、「A ：不用你過來八德跟中山我就... 你有辦法來嗎？
    」、「B ：有啊，因我剛下班要回家。」、「A ：你在哪？
    」、「B ：我在七賢路跟八德路中間和林森路。」、「A ：
    你等在七賢跟林森路等我們就好，我們過去載你。」、「B
    ：我現在這裡。」、「A ：好阿，我等過去載。」（警一卷
    第89-90 頁）。
  2.依上開通訊監察譯文，均未見有何關於約定毒品交易之具體
    時間、地點、數量、金額或方式之具體內容，且證人丁○○
    於警詢、偵訊時固證稱其自96年7 月份開始向被告購買毒品
    ，惟其均未具體證述被告是否確曾於96年11月19日8 時許，
    在上開公訴意旨所示地點販賣海洛因予其，而證人丁○○於
    本院審理時復經多次合法傳拘均未到庭，僅憑上開通訊監察
    譯文，仍無從具體認定實際交易之毒品金額、數量為何，而
    公訴意旨復未提出其他積極證據以證明被告確有此部分販賣
    毒品之犯行，自不得遽為被告不利之認定。況00-0000000號
    室內電話是否確係證人丁○○所使用、上開通訊監察譯文是
    否確係被告與證人丁○○之對話內容，均無證據可佐，自難
    僅依上開通話對象未特定、通話內容模糊之通訊監察譯文，
    遽認被告確有此部分犯行。
  (二)96年11月21日13時許販賣海洛因予丁○○部分：
  1.依門號0000000000號行動電話與00-0000000號室內電話，於
    96年11月21日13時36分許之通話內容為：「A ：喂！」、「
    B ：喂！哥你有在嗎？」、「A ：有阿！」、「B ：那你少
    年的有在嗎？」、「A ：我在就好了。」、「B ：你可以拿
    過來嗎？」、「A ：好，多少？」、「B ：同樣。」、「A
    ：15喔？！」、「B ：麻煩你拿過來好嗎？」、「A ：好。
    」、「B ：現在嗎？」、「A ：等一下就拿過去。」、「B
    ：啊？」、「A ：我在吃飯。」、「B ：喔！」、「A ：吃
    完飯就過去。」、「B ：好！」、「A ：你不讓我吃飯不行
    。」、「B ：好，那你知道我電話。」、「A ：0912..」、
    「B：0000000000，好。」（警一卷第90頁）。
  2.依上開通訊監察譯文，與數量有關者僅「15喔？！」等語，
    惟無從確認有何關於約定毒品交易之具體時間、地點、數量
    、金額或方式之具體內容，且證人丁○○於警詢、偵訊時固
    證稱其自96年7 月份開始向被告購買毒品，惟其均未具體證
    述被告是否確曾於96年11月21日13時許，在上開公訴意旨所
    示地點販賣海洛因予其，而證人丁○○於本院審理時復經多
    次合法傳拘均未到庭，僅憑上開通訊監察譯文，仍無從認定
    實際交易之毒品金額、數量為何，而公訴意旨復未提出其他
    積極證據以證明被告確有此部分販賣毒品之犯行，自不得遽
    為被告不利之認定。況00-0000000號室內電話是否確係證人
    丁○○使用，上開通訊監察譯文是否確係被告與證人丁○○
    之對話內容，均無證據可佐，自難僅依上開通話對象未特定
    、通話內容模糊之通訊監察譯文，遽認被告確有此部分犯行
    。
  (三)96年11月13日21時許販賣海洛因予戊○○部分：
  1.證人戊○○於警詢時固證稱：伊於96年11月14日23時10分許
    帶同警方在高雄市○○區○○街43號地下室1 樓（娃娃租書
    坊）5 號隔間及10號置物櫃內查扣之海洛因1 包（驗後淨重
    0.078 公克）是伊於96年11月13日21時至22時許，在高雄市
    ○○路與民族路口，向綽號「慶仔」以3,500 元購買，伊是
    打門號0000000000號與「慶仔」聯絡等語（警一卷第37頁）
    ，惟其於偵訊時具結證稱：伊不曾向被告買毒品等語（偵字
    卷二第30頁），於本院審理時具結證稱：96年11月14日查扣
    之海洛因是伊與被告合資購買等語（本院訴更一卷(一)第191
    頁），核證人戊○○於警詢、偵訊、本院審理時之證述均互
    迥異，其證詞之可信性已非無疑，自難僅依證人戊○○警詢
    時之前揭證述，遽認被告確有此部分犯行。
  2.又門號0000000000號之通訊監察期間係自96年11月9 日10時
    起至96年12月7 日10時止，有臺灣高雄地方法院檢察署中華
    民國96年11月8 日96年雄檢惟萬監字第003664號通訊監察書
    在卷可參（本院訴更一卷(二)第59-60 頁），倘證人戊○○於
    警詢時之證述屬實，則門號0000000000號於96年11月13日應
    有通訊監察譯文為憑，然遍觀全卷該門號於96年11月13日並
    無任何通訊監察譯文（他字卷第9-20頁、警一卷第79-103頁
    ），益徵證人戊○○於警詢時之前揭證述，尚難採信。參以
    證人戊○○於本院審理時復證稱：伊於96年11月15日警詢時
    精神狀況不好，且警詢時伊說跟「慶仔」買毒品且「慶仔」
    是被告乙節，是因伊跟被告約見面，被告卻害伊被警方抓到
    ，那時伊對被告心生不滿等語（本院訴更一卷(一)第184 、
    186-187 頁），益見證人戊○○於警詢時之證述顯有瑕疵，
    自難採憑。公訴意旨復未提出其他積極證據以證明被告確有
    此部分販賣毒品之犯行，自不得遽為被告不利之認定。
  (四)96年9 月份起販賣海洛因予甲○○共5 至6 次部分：
  1.證人甲○○於警詢時固證稱：伊於96年9 月份時向「慶仔」
    購買毒品5 、6 次左右；伊向「慶仔」買毒品都是以伊門號
    0000000000號與他聯繫後再約地點交易毒品，有時「慶仔」
    親自送來，有時是「慶仔」叫1 名不詳男子送來等語（警一
    卷第22頁），經警方提示檔案照片後，並指認被告就是「慶
    仔」，丙○○就是該名不詳男子（警一卷第23頁），惟其於
    本院審理時證稱：伊沒見過在庭之被告，警詢時伊有調口卡
    照片給伊看，因當時照片是黑白且很模糊，警方要伊趕快指
    認就讓伊回去；當時警方提示檔案照片給伊指認時，是只有
    一個人的黑白影印照片等語（本院訴更一卷(二)第9 、12頁）
    ，參以經本院提示證人甲○○於警詢時指認丙○○口卡照片
    （警二卷第19頁背面），該照片係黑白影印且面部臉孔盡為
    黑影，證人甲○○亦證稱其指認當時是可以看到一點點眼睛
    等語（本院訴更一卷(二)第13頁），足認證人甲○○於警詢之
    指認與前揭證述是否與事實相符，顯非無疑，自難僅憑其於
    警詢時之證述遽認被告確有此部分犯行。
  2.況證人甲○○於警詢之前揭證述，僅泛稱購買毒品5 、6 次
    左右，顯難依其證述確認毒品交易之具體時間、地點、數量
    、金額或方式，此與刑法修正刪除連續犯後，販賣毒品罪採
    一罪一罰，必須具體指出被告販賣毒品之時間、地點，容有
    未合，自難以證人甲○○如此抽象、不確定之證述，作為對
    被告不利之證據。公訴意旨復未提出其他積極證據以證明被
    告確有此部分販賣毒品之犯行，自不得遽為被告不利之認定
    。
  (五)96年12月1 日販賣海洛因予甲○○部分：
  1.證人甲○○於警詢時固證稱：伊於96年12月1 日住院時，打
    電話給「慶仔」要向他購買毒品，「慶仔」拿到醫院給伊，
    伊身上沒錢欠他1,000 元等語（警一卷第22頁），惟其於本
    院審理時證稱：伊沒有向「慶仔」買過海洛因，伊於警詢時
    之證述不是事實；「慶仔」與被告是不一樣的人等語（本院
    訴更一卷(二)第13頁），核其前後證述迥異，是否可信，確非
    無疑。況證人甲○○於警詢時指認口卡照片過程粗糙而顯有
    瑕疵已如前述，益徵其於警詢之前揭證述可信性過低，自難
    徒憑此遽認被告確有此部分犯行。
  2.公訴意旨復未提出其他積極證據以證明被告確有此部分販賣
    毒品之犯行，自不得遽為被告不利之認定。
  (六)96年12月4 日販賣海洛因予甲○○部分：
  1.證人甲○○於警詢時固證稱：伊於96年12月4 日向「慶仔」
    購買1,000 元等語（警一卷第22頁），惟其於本院審理時則
    改稱沒有向「慶仔」買過海洛因等情已如前述，核其前後證
    述迥異，是否可信，已非無疑。況其於警詢時之前揭證述僅
    泛稱購買1,000 元，惟並未具體指明就被告販賣毒品之種類
    、時間、地點、數量、方式為何，顯難僅依其警詢之證述以
    具體特定被告之犯行，自難遽認被告確有此部分之犯行。
  2.公訴意旨復未提出其他積極證據以證明被告確有此部分販賣
    毒品之犯行，自不得遽為被告不利之認定。
  (七)96年12月5 日起至96年12月12日止販賣海洛因予丙○○共
    2 至3 次部分：
  1.被告於96年12月10日13時許，販賣海洛因予證人丙○○1 次
    之犯行，業據本院認定如前，是無罪部分僅就該次販賣犯行
    以外之2 至3 次起訴部分予以論述，合先敘明。
  2.證人丙○○於偵訊時固證稱：伊於96年12月5 日才開始用錢
    向被告買毒品，被告會打電話給伊，叫伊把錢放在八德路某
    透天厝2 樓門縫，過2 個小時，被告看我放多少錢，就拿多
    少毒品放在1 樓門縫，伊再去拿；伊每次都買1 公克6,500
    元，共買3 、4 次等語（偵字卷一第6 頁），惟其於警詢時
    除證稱被告於96年12月10日13時許販賣海洛因予其1 次外，
    並未曾證稱被告尚曾於何時、何地販賣海洛因予其2 至3 次
    ，且其於本院審理時復證稱：伊於偵訊時之前揭證述是為求
    交保，自己亂編的，伊不可能把錢塞到門縫，而從門縫拿藥
    等語（本院訴更一卷(一)第133-134 頁），佐以證人丙○○於
    警詢時精神狀態較諸偵訊時為佳，業據本院認定如前，足認
    證人丙○○於偵訊時前揭證述是否屬實，確非無疑。
  3.況公訴意旨認被告自96年12月5 日起至96年12月12日止販賣
    海洛因予丙○○共2 至3 次，惟就各次販賣之時間、地點、
    方式，均未具體特定，與刑法修正刪除連續犯後，販賣毒品
    罪採一罪一罰，必須具體指出被告販賣毒品之時間、地點，
    容有未合，自難以證人丙○○於偵訊時前揭概括、未特定之
    證述，作為對被告不利之證據。公訴意旨復未提出其他積極
    證據以證明被告確有此部分轉讓毒品之犯行，自難遽認被告
    確有此部分之犯行。
  (八)自96年10月間某日起轉讓海洛因予丙○○40至50次部分：
  1.證人丙○○於偵訊時固證稱：伊自96年10月份開始有幫被告
    送過海洛因約4 、50次，每次送完，被告會送伊一些海洛因
    給伊施用等語（偵字卷一第5-6 頁），惟其於警詢時並未曾
    證稱被告轉讓海洛因予伊一事，且其於本院審理時復證稱：
    只有1 次伊藥癮發作而身上沒有錢，被告拿海洛因給伊施用
    ，伊已忘記該次是何時、在何地；伊於偵訊時之證述係為求
    交保，想替自己脫罪才說被告會送海洛因給伊施用，偵訊時
    之證述是伊自己編的等語（本院訴更一卷(一)第133-134 頁）
    ，佐以證人丙○○於警詢時精神狀態較諸偵訊時為佳，業據
    本院認定如前，足認證人丙○○於偵訊時前揭證述是否屬實
    ，確非無疑。
  2.況公訴意旨認被告自96年10月間某日起轉讓海洛因予丙○○
    40至50次，惟就具體之轉讓次數、各次轉讓之時間、地點、
    方式，均付之闕如，此與刑法修正刪除連續犯後，轉讓毒品
    罪採一罪一罰，必須具體指出被告轉讓毒品之時間、地點，
    容有未合，自難以證人丙○○於偵訊時前揭抽象、不確定之
    證述，作為對被告不利之證據。公訴意旨復未提出其他積極
    證據以證明被告確有此部分轉讓毒品之犯行，自難遽認被告
    確有此部分之犯行。
四、綜上所述，公訴意旨所提出上開證據，均不足認定被告確有
    上開犯行，應認舉證尚有未足。此外，本院依現存卷證，復
    查無其他證據足證被告確有公訴意旨所指此部分之犯行，揆
    諸前開說明，即屬犯罪不能證明，自應就此部分為被告無罪
    之諭知。
據上論斷，應依刑事訴訟法第299 條第1 項前段、第301 條第1
項，修正前毒品危害防制條例第4 條第1 項，毒品危害防制條例
第18條第1 項前段、第19條第1 項，刑法第11條、第2 條第1 項
、第47條第1 項、第51條第5 款、第59條，判決如主文。
本案經檢察官李怡增到庭執行職務。
中    華    民    國    99    年    7     月    14    日
              刑事第十六庭  審判長法  官  曾逸誠
                                  法  官  王靖茹
                                  法  官  姚水文
以上正本證明與原本無異。
如不服本判決應於收受送達後10日內向本院提出上訴書狀，並應
敘述具體理由；如未敘述上訴理由者，應於上訴期間屆滿後20日
內向本院補提理由書（均須按他造當事人之人數附繕本）「切勿
逕送上級法院」。
中    華    民    國    99    年    7     月    14    日
                                  書記官  蔡靜雯
附錄本案論罪科刑法條：
民國98年5 月20日修正前毒品危害防制條例第4 條第1 項：
製造、運輸、販賣第一級毒品者，處死刑或無期徒刑；處無期徒
刑者，得併科新臺幣1 千萬元以下罰金。
附表
1.電子磅秤1臺
2.鏟管3支

司法院資訊處製作；財團法人民間司法改革基金會備份。
